臺灣高雄地方法院刑事裁定　　　　　　　95年度自緝字第47號
自　訴　人　乙○○
被　　　告　甲○○
選任辯護人　吳豐賓律師
上列被告因詐欺案件，經自訴人提起自訴，本院裁定如下：
    主  文
自訴駁回。
    理  由
一、按法院或受命法官於自訴案件第一次審判期日前訊問及調查
    結果，如認為案件有刑事訴訟法第252 條至第254 條之情形
    者，得以裁定駁回其自訴，同法第326 條第3 項定有明文。
    再按刑法第339 條第1 項詐欺罪之成立，以意圖為自己或第
    三人不法之所有，以詐術使人將本人或第三人之物交付為要
    件，若行為人所用方法，不能認為詐術，亦不致使人陷於錯
    誤，則不得遽以該罪相繩（最高法院46年台上字第260 號判
    例）。至於債務人於債之關係成立後，如有未依債之本旨履
    行民事債務之情形，在一般社會經驗上可能之原因甚多，縱
    令是出於惡意不為履行，苟無足以證明其在債之關係發生時
    ，自始即具有不法所有意圖之積極證據，亦僅能令負民事之
    遲延給付責任，依刑事訴訟法第154 條之規定，尚不得據此
    債信違反之客觀事態，而推定債務人原有詐欺取財之犯意。
二、本件自訴意旨略以: 被告於民國82年11月20日召集新臺幣（
    下同）5 千元之互助會，83年7 月15日召集2 萬元之互助會
    ，84年7 月1 日召集1 萬元之互助會，84年3 月10日召集5
    千元之互助會，皆自任會首，每月每會各標會2 次或1 次，
    詎被告於85年1 月5 日起竟停止標會，避不見面，顯係惡意
    詐欺，因認被告涉犯刑法第339 條第1 項之詐欺取財罪嫌等
    情。訊據被告甲○○堅決否認有何詐欺取財之犯行，辯稱：
    伊因被他人倒會，才不得已而停會，而且上開互助會至85年
    1月前均仍正常標會，且有支付得標會員會錢等語。
三、經查：本件自訴人自訴意旨雖認被告自85年1 月5 日起停止
    標會，避不見面，因此涉犯詐欺取財罪嫌等情，惟自訴狀中
    並未敘明被告有何施用詐術致使自訴人陷於錯誤而交付財物
    之行為。而所提提出之會單4 紙僅足以證明被告確有召集上
    述4 筆互助會並擔任會首之事實，自訴人所聲請傳訊之證人
    黃金葉、蔡秀英、李台生、吳錦仙、林惠卿、余美華及林秀
    姿，經本院傳訊結果，亦均僅足以證明被告自85年1 月起停
    止標會之事實（見本院85年度自字第80號卷85年3 月4 日、
    同年月18日訊問筆錄），是依其指訴情節及所提證據，僅足
    認定本件自訴人與被告間確有關於互助會款之民事糾葛，無
    從據以認定被告有何實施詐術以使自訴人交付財物之行為。
    而自訴人嗣於本院審理中與被告達成民事和解（見本院卷附
    96年3 月15日和解書）後，即改稱：「我想撤回自訴，我提
    起本件自訴，是因為互助會的債務糾紛，止會後一直找不到
    被告，才會提起本件自訴，要被告出面解決，在與被告談和
    解過程中，了解當時狀況後，才知道被告也被別人倒很多錢
    ，才會造成停會，我現在不認為被告有詐欺罪嫌，也不覺得
    被告是故意騙我的」等語（見本院96年3 月16日準備程序筆
    錄），足見本件自訴人純係為解決其與被告間之互助會民事
    糾葛始提起本件自訴。此外，卷內亦無其他證據證明被告確
    有刑法第339 條第1 項所定之詐欺取財犯行，是本件被告犯
    罪嫌疑尚有不足，揆諸首開規定及說明，應以裁定駁回其自
    訴。
據上論結，依刑事訴訟法第326 條第3 項、第252 條第10款裁定
如主文。
中　　華　　民　　國　　96　　年　　4 　　月　　30　　日
                  刑事第十三庭  審判長法　官  方百正
                                      法  官  戴韻玲
                                      法  官  葉啟洲
以上正本證明與原本無異。
如不服本裁定，應於送達後5日內，向本院提出抗告狀。
中　　華　　民　　國　　96　　年　　5 　　月　　1 　　日
                                     書記官  蔡語珊
